【裁判字號】    93,交簡上,191
【裁判日期】    970630
【裁判案由】    過失傷害
【裁判全文】
臺灣高雄地方法院刑事判決           93年度交簡上字第191號
上  訴  人
即  被  告  甲○○原名何志偉.
上列被告因過失傷害案件，上訴人不服本院交通法庭中華民國93
年7 月29日93年度交簡字第1662號第一審刑事簡易判決（聲請簡
易判決處刑案號：93年度偵字第3563號、第5980號），提起上訴
，本院管轄之第二審合議庭，判決如下：
    主  文
原判決撤銷。
甲○○因過失傷害人，處拘役參拾日，如易科罰金，以銀元佰
元即新台幣玖佰元折算壹日；減為拘役拾伍日，如易科罰金，以
銀元佰元即新台幣玖佰元折算壹日。
    事  實
一、甲○○考領有重型機車駕駛執照，於民國92年9 月21日下午
    5 時35分許搭載戊○○騎乘車牌號碼XXW-229 號重型機車，
    沿高雄縣鳳山市○○路由北往南方向行駛，依當時天候陰有
    暮光，柏油路面乾燥無缺陷，道路無障礙物，視距良好，而
    依其智識及能力並無不能注意之情事，惟途經文濱路與文龍
    路之無號誌交岔路口時，竟疏未注意汽、機車行駛至交岔路
    口，左方車應暫停讓右方車先行，貿然以時速30公里之速度
    繼續行駛通過上開交岔路口，適有考領有普通小型車駕駛執
    照之丙○○（業經有罪判決確定）駕駛車牌號碼1270-GS 號
    自用小客車，沿高雄縣鳳山市○○路由西往東方向行駛，行
    經上開交岔路口時，亦疏未注意其車前狀況，以時速30公里
    之速度繼續行駛通過上開交岔路口，致甲○○所騎乘搭載戊○○之上開重型機車右側身與丙○○所駕駛之上開自用小客
    車左前車頭發生擦撞，甲○○因而人車倒地，並受有頭部外
    傷、四肢擦傷、右側股骨大轉子撕裂性骨折等傷害，戊○○
    則受有右脛腓骨開放性骨折、左第五蹠骨骨折等傷害。由於
    甲○○於肇事後受有上開傷害，旋即被送醫急救，在有權偵
    查犯罪之警察機關僅知悉犯罪事實，尚不知悉犯罪人前，主
    動向據報前往處理本件道路交通事故之員警自首犯罪而接受
    裁判。
二、案經戊○○訴由高雄縣政府警察局鳳山分局移送臺灣高雄地
    方法院檢察署檢察官聲請簡易判決處刑。
    理  由
壹、程序部分：
    按被告以外之人於審判外之陳述，雖不符刑事訴訟法第159
    條之1 至第159 條之4 之規定，而經當事人於審判程序同意
    作為證據，法院審酌該言詞或書面陳述作成時之情況，認為
    適當者，亦得為證據；當事人、代理人或辯護人於法院調查
    證據時，知有同法第159 條第1 項不得為證據之情形，而未
    於言詞辯論終結前聲明異議者，視為有前項之同意，同法第
    159 條之5 已明揭其旨。本案本院用以認定被告犯罪事實存
    否之被告以外之人之審判外之言詞及書面陳述，雖為傳聞證
    據，然經檢察官及被告於本院行準備程序時，均同意作為證
    據，且檢察官及被告於原審及本院言詞辯論終結前均未聲明
    異議，另本院審酌其等陳述作成時之情況，均無何不適當之
    情形，是依上開規定均得作為證據，合先敘明。
貳、實體部分：
一、訊據被告甲○○於其提起上訴時固否認犯行，然於本院審判
    時對於其在上揭時、地駕車過失肇事乙節已坦承不諱（見本
    院簡上卷第229 頁背面），且有同案被告丙○○及證人即被
    害人戊○○於警詢、偵查及本院原審訊問時所為之指述及證
    述、證人即警員丁○○於本院審訊時經具結之證述在卷互稽
    （見警卷第1 、3 頁，高雄地檢署93年度偵字第3563號卷第
    2 至4 、19、20、23、24頁，本院交簡卷第18至20頁，本院
    簡上卷第81至90、116 至120 頁），並有高雄縣政府警察局
    交通警察隊道路交通事故現場圖、道路交通事故調查報告表
    (一)(二)、道路交通事故照片8 張、戊○○之診斷證明書1 份、
    臺灣省高屏澎區車輛行車事故鑑定委員會鑑定意見書、臺灣
    省車輛行車事故覆議鑑定委員會函、臺灣高等法院高雄高分
    院民事和解筆錄1 份及被告之台新國際商業銀行鳳山分行轉
    帳資料1 紙附卷為憑（見警卷第5 至10頁、高雄地檢署93年
    度偵字第3563號卷第47、48、51、52頁，本院簡上卷第218
    、230 頁），足徵被告之自白確與事實相符，洵堪採信，是
    本件事證明確，被告過失傷害之犯行已堪認定，應依法論罪
    科刑。
二、論罪、科刑
  (一)本件被告行為後，刑法部分條文於95年7 月1 日修正公布後
    施行，茲應依刑法第2 條之規定，為法律適用從新或從輕之
    比較：
    1.法定刑中罰金刑部分：刑法第33條第5 款修正後規定「罰
      金：新臺幣1 千元以上，以百元計算之」，與修正前規定
      「罰金：（銀元）1 元以上」不同。以修正前刑法較有利
      於被告。
    2.罰金刑之加重減輕：罰金刑之加重，依修正後刑法第67條
      規定，其最高度及最低度同加重之，較修正前刑法第68條
      所定，僅加重其最高度，不利於被告。而罰金刑之減輕，
      依修正後刑法第67條規定，其最高度及最低度同減輕之，
      較修正前刑法第68條所定，僅減輕其最高度，有利於被告
      。
    3.自首：依修正前刑法第62條規定「對於未發覺之罪自首而
      受裁判者，減輕其刑。但有特別規定者，依其規定。」為
      必然減輕其刑，而依修正後刑法第62條規定「對於未發覺
      之罪自首而受裁判者，得減輕其刑。但有特別規定者，依
      其規定。」為得減輕其刑，以修正前刑法第62條較有利於
      被告。
    4.經綜合上述全部罪刑比較結果，被告行為後之法律除罰金
      刑減輕部分外，均於被告較為不利，故本件綜合比較上開
      法律變更情形，應依刑法第2 條第1 項前段規定，適用95
      年7 月1 日修正施行前之法律論處。
  (二)核被告甲○○所為，係犯刑法第284 條第1 項前段之過失傷
    害罪。又被告甲○○於肇事後，警方據報前往處理，在有權
    偵查犯罪之警察機關僅知悉犯罪事實，但不知犯罪人為何人
    前，被告主動向前往事故現場處理之警員坦承肇事，並接受
    本院裁判等情，除經被告供明在卷外，並經證人即當日前往
    處理本件道路交通事故警員丁○○到庭結證屬實（見本院交
    簡卷第19頁），合乎自首之要件，應依刑法第62條前段規定
    ，減輕其刑。
  (三)原審據以論處被告過失傷害罪刑，固非無見；惟查：1.被告
    於本案上訴期間業已與被害人戊○○達成訴訟上和解，並已
    依和解內容給付部分賠償款項，此有臺灣高等法院高雄高分
    院民事和解筆錄1 份及被告之台新國際商業銀行鳳山分行轉
    帳資料1 紙在卷可稽（見本院簡上卷第218 、230 頁）；2.
    中華民國九十六年罪犯減刑條例業於96年7 月4 日制定公布
    ，自96年7 月16日起施行，被告涉犯過失傷害之犯罪時間係
    在96年4 月24日前，合於減刑要件，應依法減其宣告刑2 分
    之1 ，原審未及審酌上開情事，尚有未合。查被告提起本件
    上訴之主張原否認犯行，嗣於本院審判中已坦承犯行，業如
    前述，故其原上訴主張雖無理由，惟原判決既有上開可議之
    處，自應由本院將原判決撤銷改判。爰審酌被告為本件犯行
    時並無犯罪經判刑確定之前科紀錄，有臺灣高等法院被告前
    案紀錄表1 紙在卷足憑，素行尚稱良好，而告訴人戊○○受
    有前揭傷害，並非被告蓄意造成，惡性尚非重大，另斟酌告
    訴人戊○○所受傷勢及被告業與告訴人戊○○達成和解等一
    切情狀，酌情量處如主文所示之刑。又被告行為時之刑法第
    41 條 第1 項前段規定：「犯最重本刑為5 年以下有期徒刑
    以下之刑之罪，而受6 個月以下有期徒刑或拘役之宣告，因
    身體、教育、職業、家庭之關係或其他正當事由，執行顯有
    困難者，得以1 元以上3 元以下折算1 日，易科罰金。」關
    於易科罰金之折算標準，修正前罰金罰鍰提高標準條例第2
    條前段（自95年7 月1 日起已刪除）規定，就其原定數額提
    高為100 倍折算1 日，則本件被告行為時之易科罰金折算標
    準，應以銀元300 元折算1 日，經折算為新臺幣後，即應以
    新臺幣900 元折算1 日。惟刑法第41條已於94年1 月7 日修
    正、同年2 月2 日公布，並自95年7 月1 日開始施行，修正
    後該條第1 項前段規定為：「犯最重本刑為5 年以下有期徒
    刑以下之刑之罪，而受6 個月以下有期徒刑或拘役之宣告者
    ，得以新臺幣1 千元、2 千元或3 千元折算1 日，易科罰金
    。」比較修正前後易科罰金之折算標準，以修正公布施行前
    之規定較有利於被告，自應依刑法第2 條第1 項前段，適用
    修正前刑法第41條第1 項前段規定，諭知易科罰金之折算標
    準。又被告所為上開犯行，其犯罪時間係於96年4 月24日以
    前，合於中華民國九十六年罪犯減刑條例之規定，應依該條
    例第2 條第1 項第3 款、第7 條之規定，減其宣告刑，併諭
    知易科罰金之折算標準。
據上論斷，應依刑事訴訟法第455 條之1 第1 項、第3 項、第
369 條第1 項前段、第364 條、第299 條第1 項前段，刑法第2
條第1 項前段、第284 條第1 項前段，修正前刑法第41條第1 項
前段、第62條前段，修正前罰金罰鍰提高標準條例第2 條，刑法
施行法第1 條之1 ，中華民國九十六年罪犯減刑條例第2 條第1
項第3 款、第4 條、第7 條，判決如主文。
本案經檢察官乙○○到庭執行職務。
中    華    民    國     97    年    6     月    30   日
                       交通法庭  審判長法  官  洪碩垣
                                       法  官  施介元
                                       法  官  葉文博
以上正本證明與原本無異。
不得上訴。
中    華    民    國     97    年    6     月    30   日
                                       書記官  李柏親
附錄本案論罪科刑法條全文：
中華民國刑法第284條
（過失傷害罪）
因過失傷害人者，處6 月以下有期徒刑、拘役或5 百元以下罰金
，致重傷者，處1 年以下有期徒刑、拘役或5 百元以下罰金。
從事業務之人，因業務上之過失傷害人者，處1 年以下有期徒刑
、拘役或1 千元以下罰金，致重傷者，處3 年以下有期徒刑、拘
役或2 千元以下罰金。


司法院資訊處製作；財團法人民間司法改革基金會備份。
